【裁判字號】    98,易,1123
【裁判日期】    981209
【裁判案由】    詐欺
【裁判全文】
臺灣臺南地方法院刑事判決              98年度易字第1123號
公  訴  人  臺灣臺南地方法院檢察署檢察官
被      告  乙○○
上列被告因詐欺案件，經檢察官聲請簡易判決處刑（98年度偵字
第5487號），本院認不宜適用簡易程序，改依通常程序審理，本
院判決如下：
    主  文
乙○○無罪。
    理  由
一、公訴意旨略以：被告乙○○（原名邱信耀，民國96年11月5
    日改名）意圖為自己不法之所有，於96年2月間，佯以讓渡
    車牌號碼4491—MF號自用小客車供作擔保為由，向告訴人借
    款新臺幣（下同）40萬元，被告並分別於96年2月10日及96
    年3 月15日，在高雄縣湖內鄉○○路與中山路交岔路口某超
    商前，將渠簽立之讓渡書共3紙交丙○○收執，致告訴人陷
    於錯誤，乃如數借款予被告，詎被告並未交付上開車輛且逃
    逸無蹤，告訴人方知被騙，因認被告涉有刑法第339條第1項
    之詐欺取財罪嫌。
二、按犯罪事實應依證據認定之，無證據不得認定其犯罪事實；
    又不能證明被告犯罪者，即應諭知無罪之判決，刑事訴訟法
    第154條第2項、第301條第1項分別定有明文。
三、本件公訴意旨認被告涉有詐欺罪嫌，主要係以告訴人指訴、
    被告所簽立之汽車讓渡書，及被告坦承確有以前開4491-MF
    號自用小客車為擔保，向告訴人借款之事實等，作為所憑之
    依據。訊據被告於本院審理時，則否認有詐欺告訴人之犯行
    ，辯稱向告訴人借款均有提供機械、汽車等擔保品，事後無
    法清償時，且有提供土地設定抵押權為告訴人擔保等語。
四、經查：
  (一)告訴人指訴被告以承諾讓渡車號4491-MF自用小客車方式，
    先後於96年2月14日、3月15日借款等情，已經提出汽車讓渡
    書影本3紙為據，被告且坦承確有向借款告訴人借款之事實
    ，告訴人此部分指訴，乃無疑義。然：
    1.依據前揭汽車讓渡書之記載，被告係於96年2月14日借款7
      萬元、4萬3千元，另於96年3月15日借款15萬6千元，有該
      讓渡書附卷可稽（臺灣高雄地方法院檢察署97年度他字第
      7783號卷，第4-6頁），上開借款總額僅26萬9千元，與告
      訴人於高雄地檢署檢察事務官詢問時所稱之40萬元已有出
      入。
    2.告訴人於本院審理時，自陳被告於96年2月14日前，即曾
      向伊借款，並提供其他物品作為擔保（本院98年度易字第
      1123號卷，第11頁）；對照告訴人於該次庭期所提出之借
      據，被告曾於96年2月14日書立借款7萬元、15萬5千元之
      借據（本院98年度易字第1123號卷，第22-25頁），次於
      同年3月9日書立借款5萬元之借據（前述案卷，第26、27
      頁），再於3月15日書立借款22萬3千元之借據（前述案卷
      ，第17、18頁），除96年2月14日借款7萬元部分，汽車讓
      渡書與借據所載可以相合外，其餘均有差異，則告訴人與
      被告間之借款關係，應非僅有告訴時所稱於96年2月14 日
      、3月15日發生者。
  (二)被告於本院審理時，辯稱最初係於95年12月21日向告訴人借
    款，當時有提出土地供設定抵押擔保，其後無法清償債務時
    ，也有以土地設定抵押等語，則提出臺南市○○區○○段
    137號、137-1號、137-2號土地登記簿謄本為憑（本院98年
    度簡字第1157號卷，第25-33頁）。審之該登記簿謄本，上
    開3筆土地確於95年12月21日有設定債權額共46萬元（16萬
    元與30萬元）之抵押權予告訴人，嗣於96年8月2日，再設定
    債權額共48萬元（15萬元與33萬元）之抵押權予告訴人，則
    被告上開辯詞，自有所據。
  (三)再查被告書立上開借據向告訴人借款時，除本件系爭之4491
    -MF號自用小客車，以及前揭土地外，尚有交付其他擔保品
    ：
    1.96年2月14日借款4萬3千元時，開立「高雄新興郵局支票
      為奉還依據」，另開本票2張。
    2.同日借款15萬5千元時，則開本票2張、安泰商業銀行支票
      1紙，並提供系爭4491-MF號自用小客車，以及另一車號
      YK-2865號自用小客車（辦理汽車買賣合約書、讓渡書、
      過戶資料）等。
    3.96年3月9日借款5萬元時，除系爭4491-MF號自用小客車外
      ，另開本票2張（金額各為3萬5千元、1萬5千元）。
    4.96年3月15日借款22萬3千元時，開本票2張、交付華南商
      業銀行支票1紙（分別附於本院98年度易字第1123號卷，
      第15、16頁，第19頁）、系爭4491-MF號自用小客車。
    足見除系爭車號4491-MF自用小客車外，告訴人仍有其他擔
    保品可以求償。
  (四)承上諸點，被告既於95年12月間，即曾提供土地設定抵押作
    為擔保，向告訴人借款，其後於96年2、3月間，另有多次借
    款記錄，告訴人對於被告之借款與信用情形，當非毫無認識
    ；且被告借款時，除本件系爭之自用小客車外，亦有開立本
    票、交付支票、讓渡另一車號YK-2685號自用小客車作為擔
    保之行為，經核與一般民間借貸復無差異；被告於借款後並
    未依約清償，固屬事實，然告訴人所持有之其他擔保品，是
    否已進行求償及其清償結果，乃未據告訴人提出說明，則告
    訴人之債權是否未獲滿足，仍難認定。
五、綜上所述，被告於96年2月14日、3月15日以讓渡系爭汽車為
    由，向告訴人借款之前，既業與告訴人間有借貸關係，告訴
    人對於被告之信用狀況應有認識，且被告借款時，除系爭汽
    車外，復開立支票、本票等作為擔保，與一般借貸亦無不同
    ，難認被告有何詐術之施行；再被告另有提供土地予告訴人
    設定抵押，本院且查無其他證據可認該抵押權之擔保有何不
    足，是告訴人之債權有無受到侵害，乃值斟酌。被告辯稱並
    無詐欺告訴人等語，應屬可採。此外，檢察官復未提出其他
    積極證據，以說明被告有何詐欺犯行，不能證明被告犯罪，
    依據前開說明，自應為被告無罪之諭知。
據上論斷，應依刑事訴訟法第301條第1項，判決如主文。
本案經檢察官甲○○到庭執行職務。
中    華    民    國    98    年    12    月     9    日
                  刑事第六庭  審判長  法  官  蔡直青
                                      法  官  郭瓊徽
                                      法  官  吳坤芳
以上正本證明與原本無異
如不服本判決應於收受本判後10日內向本院提出上訴書狀，並應
敘述具體理由。其未敘述上訴理由者，應於上訴期間屆滿後20日
內向本院補提理由書狀（均須按他造當事人之人數附繕本）「切
勿逕送上級法院」。
                                      書記官  程伊妝
中    華    民    國    98    年    12    月     9    日

司法院資訊處製作；財團法人民間司法改革基金會備份。
